臺灣桃園地方法院刑事判決
110年度易字第752號
公  訴  人  臺灣桃園地方檢察署檢察官
被      告  蔡風葉


上列被告因妨害自由案件，經檢察官提起公訴（109年度偵字第1
1021號），本院判決如下：
    主  文
蔡風葉犯強制罪，處拘役拾伍日，如易科罰金，以新臺幣壹仟元
折算壹日。
    事  實
一、蔡風葉於民國109年1月8日下午1時20分許，在址設桃園市○○
    區○○街0號之林口長庚紀念醫院（下稱長庚醫院）醫學大樓7
    樓吳曉萍之子居住之病房外走廊上，欲針對吳曉萍侵害其配
    偶權一事與之理論，吳曉萍因斯時正需陪同其子進行復健，
    欲進入病房而無意理會蔡風葉，詎蔡風葉竟即基於妨害自由
    之犯意，站立於該病房門口並出手推吳曉萍以阻擋吳曉萍進
    入病房，且在吳曉萍取出手機欲拍攝蒐證時，直接拉扯吳曉
    萍之手機以阻止其攝錄，以此強暴方式妨害吳曉萍自由進入
    其子之病房暨使用手機之權利。
二、案經吳曉萍訴請桃園市政府警察局龜山分局報告臺灣桃園地
    方檢察署檢察官偵查起訴。
    理  由
甲、證據能力部分
一、按被告以外之人於審判外之言詞或書面陳述，除法律有規定
    者外，不得作為證據。惟被告以外之人於審判外之陳述，經
    當事人於審判程序同意作為證據，法院審酌該言詞陳述或書
    面陳述作成時之情況，認為適當者，亦得為證據。當事人、
    代理人或辯護人於法院調查證據時，知有第159 條第1 項不
    得為證據之情形，而未於言詞辯論終結前聲明異議者，視為
    有前項之同意，刑事訴訟法第159 條第1 項、第159 條之5
    第1 項、第2 項分別定有明文。查本案據以嚴格證明被告犯
    罪事實有無之屬傳聞證據之證據能力，檢察官及被告於本院
    準備程序中表示同意有證據能力，本院審酌各該證據查無有
    何違反法定程序取得之情形，亦無顯有不可信與不得作為證
    據之情，因認以之為證據，核屬適當，故認均有證據能力。
二、本件認定事實所引用之下述書證、物證等證據，檢察官及被
    告均未主張排除其證據能力，且迄於本院言詞辯論終結前均
    未表示異議，本院審酌前開證據並無證據證明係公務員違背
    法定程序所取得，「文書證據」部分亦無刑事訴訟法第159
    條之4 之顯有不可信之情況與不得作為證據之情形，且均與
    本案具關連性，是本件認定事實所引用之上開證據，均認有
    證據能力。
乙、認定犯罪事實之依據及理由
一、訊據被告蔡風葉固坦承確曾於事實欄一所示時、地，往尋吳
    曉萍理論其認吳曉萍侵害其配偶權之事，惟否認有何強制犯
    行，辯稱：我那天是進去病房裡跟吳曉萍說可不可以借一步
    說話，她不理我，就離開病房，我與吳曉萍沒有近距離接觸
    ，她沒有說要進去看小孩、從頭到尾沒有拿手機蒐證，是吳
    曉萍害我害到我家庭都沒有了云云。惟查，被告吳曉萍於本
    院審理中，就其於案發當日原在長庚醫院醫學大樓7樓其子
    居住之病房內，然遭蔡風葉入內質問其與蔡風葉之夫李文豪
    之關係，其怕蔡風葉之舉干擾病房患者，遂先行走出病房，
    蔡風葉亦隨後跟出，後蔡風葉即在病房門口自稱係李文豪之
    妻，而質問吳曉萍與其夫之互動，吳曉萍即向蔡風葉表示需
    送其子進行復健，並無時間聽蔡風葉絮叨，而欲進入其子所
    在病房，惟蔡風葉即站立在病房門口，並將雙手放在胸前以
    掌心朝吳曉萍推，以此方式阻擋吳曉萍進入，吳曉萍遂持手
    機欲拍照蒐證，蔡風葉見狀，即將吳曉萍持用手機之手部往
    下壓並拉扯手機以阻止之，吳曉萍旋屈身往後拉扯該手機，
    欲將該手機搶回，故蔡風葉係以此方式使其無法自由進入其
    子之病房及使用手機一節證述明確。另經本院勘驗長庚醫院
    醫學大樓7樓走廊監視錄影畫面，於109年1月8日下午1時19
    分41秒許，吳曉萍自某病房走出至案發走廊，蔡風葉隨後跟
    著自同一病房內走出，2人在病房前走廊上交談，過程中雙
    方均有手部揮舞動作，下午1時20分1秒起，吳曉萍背對鏡頭
    、蔡風葉在吳曉萍前方，蔡風葉與吳曉萍之身體均有左右搖
    擺移動之情形，直至下午1時20分6秒許，雙方始分開，形成
    在走廊上左右面對面之姿態（蔡風葉站立在病房門口，與站
    立在走廊中央之吳曉萍面對面），自下午1時20分7秒起直至
    1時20分22秒許，蔡風葉手部一直朝吳曉萍舉著，於下午1時
    20分23秒許，畫面可見蔡風葉與吳曉萍手部有接觸，吳曉萍
    並有屈身往後退之動作，然兩人手部因拉扯而未即時分開，
    直至下午1時20分28秒許，兩人短暫分開後又繼續拉扯，直
    至下午1時20分36秒兩人手部分開，蔡風葉即走向畫面右方
    離開畫面，吳曉萍則向畫面左方離開，此有本院111年3月14
    日勘驗筆錄及監視錄影畫面翻拍照片、111年4月14日審判筆
    錄所載勘驗結果在卷可稽。是依勘驗結果所示，被告蔡風葉
    於案發當日係跟隨在吳曉萍之後自某病房走出，兩人並確曾
    在病房走廊上有所對話，此與證人吳曉萍所證被告蔡風葉於
    案發當日曾進入其子居住之病房質問其與李文豪之關係，其
    因害怕病房患者受到干擾而先行走出病房，蔡風葉亦隨後跟
    出，而在走廊上繼續質問一節相符；又被告蔡風葉與吳曉萍
    在病房門口走廊上對話過程中，曾有幾乎同步左右搖擺移動
    之情形，是其中一方之移動方向顯均會受另一方阻擋，且蔡
    風葉手部並有持續朝吳曉萍前舉之動作，此亦與吳曉萍所述
    被告蔡風葉係以站立在病房門口，並以掌心朝將其推後之方
    式，阻止其進入其子病房一情一致；又案發當日下午1時20
    分23秒許，蔡風葉與吳曉萍手部確有接觸，吳曉萍並有屈身
    往後退之動作，兩人手部因拉扯而未即時分開，此復與吳曉
    萍所證其係在爭執中欲持手機對蔡風葉拍照蒐證，惟遭蔡風
    葉以下壓手部及拉扯手機之方式阻止，其為搶回手機，而有
    屈身後退拉扯手機之舉一節相符，是足認證人吳曉萍前揭所
    證其遭蔡風葉以身體阻擋於其子病房門口及出手拉扯手機以
    阻其拍照蒐證等情，均堪認與事實相符。是以，被告蔡風葉
    以前揭手段妨害吳曉萍自由進入其子病房暨使用手機之權利
    之事實，洵堪認定，被告蔡風葉空言辯稱其未有上開各舉云
    云，當僅係卸責之詞，要無足採。
二、綜上所述，本件事證明確，被告蔡風葉犯行洵堪認定，應予
    依法論罪科刑。
三、核被告蔡風葉所為，係犯刑法第304 條第1 項強制罪。被告
    於事實欄一所示時、地，為阻擋吳曉萍進入其子病房及阻其
    拍攝蒐證所為各舉，係於密切接近之時間、在同一地點，侵
    害同一法益之行為，各舉動之獨立性極為薄弱，依一般社會
    健全觀念，在時間差距上，難以強行分開，在刑法評價上，
    以視為數個舉動之接續施行，合為包括之一行為予以評價，
    較為合理，故屬接續犯，而為包括之一罪（參照最高法院86
    年度臺上字第3295號判例），是被告蔡風葉此部分所為，僅
    成立強制罪1罪。爰審酌被告蔡風葉僅因告訴人吳曉萍侵害
    其配偶權之爭執，即於事實欄一所示日、時，在吳曉萍之子
    所居住之長庚醫院醫學大樓7樓病房外與吳曉萍理論，並以
    事實欄一所示強暴手段妨害吳曉萍自由進入其子病房暨使用
    手機之權利，所為非是，且犯後否認犯行，態度非佳，且未
    曾與吳曉萍和解以為彌補，惟念其妨害吳曉萍行使前述權利
    之時間，先後僅歷時僅約1分鐘，所生危害尚屬輕微，並其
    犯罪動機、目的、手段，暨被告於本院審理中自述高中畢業
    之智識程度、案發迄今均從事房仲業之生活狀況，量處如主
    文所示之刑，並諭知易科罰金之折算標準。
據上論斷，應依刑事訴訟法第299 條第1 項前段，判決如主文。
本案經檢察官施韋銘到庭執行職務，檢察官李韋誠提起公訴。
中    華    民    國   111    年    6     月    24    日
                  刑事第十六庭法  官  林蕙芳
以上正本證明與原本無異。
如不服本判決應於收受判決後20日內向本院提出上訴書狀，並應
敘述具體理由。其未敘述上訴理由者，應於上訴期間屆滿後20日
內向本院補提理由書(均須按他造當事人之人數附繕本)「切勿逕
送上級法院」。 
　　　　　　　　　　　　　　　書記官　陳忠順　　　　　　
中　　華　　民　　國　　111 　年　　6 　　月　　30　　日
附錄本案論罪科刑法條：
中華民國刑法第304條
以強暴、脅迫使人行無義務之事或妨害人行使權利者，處3年以
下有期徒刑、拘役或9千元以下罰金。
前項之未遂犯罰之。